臺灣橋頭地方法院民事判決
111年度勞小字第16號
原      告  蔡瑞林  
訴訟代理人  張哲軒律師
被      告  林煜翔  
上列當事人間請求給付薪資等事件，本院於民國111年7月26日言
詞辯論終結，判決如下：
    主      文
一、被告應給付原告新臺幣60,600元，及自民國111年7月16日起
    至清償日止，按年息5%計算之利息。
二、被告應提繳新臺幣3,557元至原告之勞工退休金個人專戶。
三、訴訟費用新臺幣1,000元由被告負擔。
四、本判決第一、二項得假執行。但被告如分別以新臺幣60,600
    元、3,557元為原告預供擔保，各得免為假執行。
    事實及理由
壹、程序部分：
一、按訴狀送達後，原告不得將原訴變更或追加他訴，但請求之
    基礎事實同一、擴張或減縮應受判決事項之聲明者，不在此
    限，民事訴訟法第255條第1項第2款、第3款定有明文。本件
    原告起訴請求被告給付新臺幣（下同）53,760元，及自民國
    111年3月10日起至清償日止，按年息5%計算之利息（卷第9
    頁），嗣以兩造僱傭關係存續期間所生權利義務之同一事由
    ，變更聲明為：㈠被告應給付原告60,600元，及自起訴狀繕
    本送達翌日起至清償日止，按年息5%計算之利息；㈡被告應
    提繳3,557元至原告之勞工退休金個人專戶（卷第71頁）。
    經核原告嗣後變更聲明之訴，與其原訴所主張之基礎事實同
    一，原訴訟資料均可援用，且係擴張應受判決事項之聲明，
    核與上開規定相符，自應准許。
二、被告經合法通知，未於言詞辯論期日到場，核無民事訴訟法
    第386條所列各款情形，爰依原告之聲請，由其一造辯論而
    為判決。
貳、實體部分：
一、原告主張：原告自111年1月22日起受僱於被告，擔任被告所
    營阿虎串燒熱炒店之廚師，約定工資每月36,000元，每週工
    作6天，僅星期三休假，上班時間自下午4時至凌晨12時，中
    間無休息時間，嗣於同年3月10日離職。然被告迄未給付原
    告111年2月1日至同年3月10日共48,000元之工資，亦未給付
    原告於111年2月3日（即大年初三）出勤一日之加班費1,200
    元，且被告未依勞動基準法（下稱勞基法）第36條第1項規
    定，給予原告每週2日之例休假。而原告受僱期間共有6天休
    息日均未休假，以平日每小時工資150元計算，被告應給付
    休息日加班費共11,400元，加計上述積欠之工資48,000元及
    國定假日出勤工資1,200元，合計60,600元。又被告於原告
    任職期間均未為原告提撥勞工退休金（下稱勞退金），以原
    告月薪36,000元，月提繳工資為36,300元，至少提撥6%計算
    ，被告共應提撥3,557元至原告於勞動部勞工保險局（下稱
    勞保局）設立之勞工退休金個人專戶（下稱勞退個人專戶）
    。為此，爰依兩造間僱傭關係、勞基法第22條第2項前段、
    第24條第2項、第36條、第37條、第39條及勞工退休金條例
    （下稱勞退條例）第31條第1項等規定，提起本件訴訟等語
    。並聲明：如主文所示。
二、被告未於言詞辯論期日到場，亦未提出書狀作何聲明或陳述
    。
三、本院得心證之理由：
　㈠積欠工資部分：
　⒈按工資係勞工因工作而獲得之報酬，應由勞雇雙方議定之，
    且不得低於基本工資，除法令另有規定或勞雇雙方另有約定
    外，工資應全額直接給付勞工，勞基法第2條第3款、第21條
    第1項、第22條第2項定有明文。而勞動契約係約定勞雇關係
    之契約，其本質在於雇主負有提供工作予勞工並給付工資之
    義務，而有享受勞工工作成果之權利；勞工則負有提供職業
    上之勞動力，為雇主服勞務之義務，並享有得向雇主請求給
    付工資之權利。
  ⒉原告主張其自111年1月22日起，受僱於被告擔任阿虎串燒熱
    炒店之廚師，約定每月工資36,000元，惟被告僅給付111年1
    月份之工資，迄今仍未給付111年2月1日至同年3月10日之工
    資合計48,000元【計算式：36000＋（36000÷30×10）＝48000
    】，業據提出其與被告之LINE對話紀錄為憑（卷第17至43、
    83至86頁）。觀諸兩造對話內容，原告於111年3月7日向被
    告稱：「老闆您好>你2月28日有說這個禮拜要拿20000元借
    給我，然後11日要給我16000元。老闆你如果今天沒有給我
    那2000元（按：應為20000元之誤載）的話我會做到這個月1
    0日也就是說我還有10天的薪資押在老闆你那裡。111年1月2
    2日開始到店裡上班，110年（按：應為111年之誤載）1月份
    10天的薪資我已經領去了，111年2月1日至2月28日剛好一個
    月的薪資你說3月10日要全部給我薪資36000元還有包括押10
    天的薪資12000元，3月10日老闆你要給我38000元的薪資。
    當初我要去應徵的時候你說我的薪資一個月36000元那我的
    薪資一天1200元一個月就是36000元包括押10天12000元總共
    38000元。老闆我今天如果沒有這20000元繳房租費，銀行紓
    困貸款費電話費的話我真的會做到3月10日這天」、「是480
    00元不是38000元，一個月的薪資36000元包括那10天的押金
    12000元總共48000元我算錯了」等語，並於同年月10日拍照
    傳送其郵局帳戶存摺封面予被告，被告於翌日回覆：「熊貓
    外送匯入我就匯給你了」、「進來我就馬上匯給你了」、「
    我不會凹你辛苦錢」等語（卷第17至21頁）；惟原告復於11
    1年3月13日傳送：「老闆你今天可以不可以先匯5000元過來
    給我，你說好是什麼意思呢請你說清楚，你說明天星期一會
    匯我的薪水48000元給我，你要說話算話知道嗎？自從我在1
    11年1月22日到你店裡上班工作我都是很早到店裡去上班，
    我也不會和你計較什麼，可是你說3月10日要薪水給我也沒
    給我，你老婆說3月11日一定會匯給我錢至今都無法領到我
    那筆辛苦工作賺來的血汗錢，你說星期一也就是3月14日下
    午會匯我的薪水48000元給我，我的工作日一天1200元也就
    是說我2月1日至2月28日一個月的薪水36000元另外加上我做
    到3月10日凌晨12點下班這天12000元這二項加起來總共4800
    0元的薪水」等訊息予被告，被告即回覆「星期一匯給你」
    等語（卷第25頁）；然原告再於同年月14日上午9時32分詢
    問：「老闆請問你下午幾點會把我的48000元薪水匯入我的
    郵局存摺帳號裡面？」，被告雖旋於同日上午9時49分回覆
    ：「我匯好跟你說」等語，惟原告復於同日下午1時55分詢
    問：「請問老闆你到底幾點會把錢匯過來給我，你說星期一
    下午今天就是星期一下午快2點了！你為什麼到現在都還未
    把我的薪水48000元匯進來呢？」，被告則回覆以「我知道
    」、「我會匯給你」等語，惟稱其在苗栗高速公路要回高雄
    ，在嘉義塞車，需再2小時大約10點前才會回到高雄，到了
    馬上匯等語（卷第27至29頁）；原告於同日夜間10時25分再
    次傳送訊息詢問被告已否匯款，並揚言如被告未在11時30分
    以前匯入薪資，將於翌日向地檢署提告被告侵占薪資並至勞
    工局投訴被告欠薪及未依法提繳勞退金，被告乃回覆以：「
    你確定為了4萬8要告嗎」等語（卷第31至33頁）；後於同日
    夜間11時16分，被告傳送「匯不過去」並拍照上傳「檢核單
    位跨行作業暫停運作」畫面之訊息，原告遂拍攝其華南銀行
    帳戶存摺封面上傳並要求被告改匯入該帳戶，然被告於同日
    夜間11時47分傳送「交易失敗」之畫面截圖予原告，稱：「
    應該是我帳戶的問題」等語（卷第33至37頁），原告遂要求
    被告翌日上午9時至郵局匯入其郵局存款帳戶，惟被告於翌
    日（即111年3月15日）上午10時9分復傳送「匯不過去」之
    訊息予原告，原告再於翌日（即同年月16日）上午8時35分
    傳送訊息詢問被告是否已經匯款、幾點要匯款等語，未獲被
    告回應，原告遂於同日下午2時47分、6時38分分別傳送訊息
    表示已向法院提告被告侵占薪水等語，被告竟回覆以「要拿
    錢當面拿」等語（卷第39至43頁）。嗣原告又於同年月19日
    傳送：「老闆你傳簡訊說你在台中等你星期一回來就要把錢
    給我，請問老闆你星期一回來要用匯款多少錢給我，你欠我
    的111年2月1日至111年2月28日的工作薪資一個月36000元而
    且又加上111年3月10日的10天押日12000元加起來總共48000
    元全部請拜託老闆星期一匯過來給我，你幾點匯入我給你的
    那郵局存摺帳號或是華南銀行存摺帳號都可以」之訊息予被
    告，被告雖回覆「下午六點後匯」等語，惟於同年月21日下
    午4時37分傳送「阿伯會晚一點」、「差不多8點前」等訊息
    予原告，表示會晚一點匯款等語，然原告於同日夜間9時11
    分復傳送「老闆請你不要再騙我，你傳簡訊說阿伯晚一點然
    後又說差不多8點前，請問老闆現在已經9點多了！為什麼我
    都還未領到你匯進來給我的薪資48000元呢！我們勞工局薪
    資糾紛調解和地檢署說吧」之訊息予被告（卷第86頁），兩
    造至此再無任何對話。是依上開對話內容，被告並未否認原
    告所述其月薪為36,000元且迄未給付111年2月1日至同年3月
    10日合計48,000元工資，甚且一再承諾會匯款，惟迄今仍未
    給付任何款項。從而，原告依兩造間僱傭關係，請求被告給
    付積欠之工資48,000元，核屬有據，應予准許。
　⒊雖原告所提上開LINE對話紀錄顯示名稱為「林煜凱」而與本
    件被告姓名為「林煜翔」不同，惟於對話內容中，原告均稱
    呼其為「老闆」，而「林煜凱」亦未否認積欠原告薪資一情
    ，再原告原以阿虎串燒熱炒店負責人林煜凱為其雇主，向勞
    保局檢舉未依規定為其申報提繳勞退金，經勞保局111年5月
    4日保退一字第11110111520號函復原告略以：「經查阿虎串
    燒尚未申請營業登記，爰林煜翔以自然人雇主為台端補申報
    旨揭期間提繳勞工退休金」等語（卷第167頁），復依勞保
    局高雄市辦事處111年4月26日訪查紀錄，受訪人「林煜翔」
    陳稱阿虎串燒熱炒店係在110年9月設立，未申請營業登記，
    亦無稅籍登記、統一編號，其於111年2月22日僱用原告擔任
    廚師，工作期間至同年3月10日止等語，有業務訪查紀錄在
    卷可稽（卷第171頁），堪認原告提出之LINE對話紀錄確為
    兩造間之對話內容，僅顯示之名稱與被告實際姓名不同而已
    。至原告雖於向勞保局提出之檢舉書記載到職日為111年2月
    22日（卷第189頁），而林煜翔於受訪查時，亦稱其係自111
    年2月22日僱用原告，與原告於本院主張自111年1月22日起
    即已受僱於被告不符，然依原告所提兩造間於111年2月初之
    LINE對話紀錄，原告於111年2月5日以前，即有委請被告購
    買食材，且稱呼被告為「老闆」，被告並回覆「OK」之貼圖
    予原告（卷第201頁）；又被告已讀取原告於111年3月7日所
    傳送「111年1月22日開始到店裡上班，111年1月份10天的薪
    資我已經領去了」之訊息（卷第17頁），及於同年月13日所
    傳送「……我在111年1月22日到你店裡上班工作……我2月1日至
    2月28日一個月的薪水36000元……」之訊息，就原告於上開訊
    息所述其自111年1月22日開始上班、尚未領取111年2月份工
    資36,000元等情均不爭執，被告甚且就111年3月13日原告所
    傳送之前揭訊息回覆以「星期一匯給你」等語（卷第25頁）
    ，故原告主張自111年1月22日起即已受僱於被告，應堪採信
    。
  ㈡休假日加班費部分：
　⒈按勞工每七日中應有二日之休息，其中一日為例假，一日為
    休息日；內政部所定應放假之紀念日、節日、勞動節及其他
    中央主管機關指定應放假日，均應休假；第36條所定之例假
    、休息日、第37條所定之休假，工資應由雇主照給，雇主經
    徵得勞工同意於休假日工作者，工資應加倍發給。勞基法第
    36條第1項、第37條第1項、第39條前段定有明文。又雇主使
    勞工於第36條所定休息日工作，工作時間在二小時以內者，
    其工資按平日每小時工資額另再加給一又三分之一以上；工
    作二小時後再繼續工作者，按平日每小時工資額另再加給一
    又三分之二以上，勞基法第24條第2項亦有明定。
　⒉原告主張其受僱於被告期間，於111年2月3日仍依例上班，而
    該日為大年初三，屬紀念日及節日實施辦法第4條第1款規定
    之春節假期，是以原告月薪36,000元計算，被告應給付該日
    出勤工資1,200元（計算式：36000÷30＝1200）；另其受僱被
    告期間，每週僅於星期三休假1日，共有6天休息日未休，以
    其月薪36,000元計算，平日每小時工資額為150元（計算式
    ：36000÷30÷8＝150），被告共應給付6日之休息日加班費11,
    400元【計算式：〔150×4/3×2＋150×5/3×6〕×6＝11400】，合計
    應給付休假日加班費12,600元（計算式：1200＋11400＝12600
    ）。
　⒊原告雖僅提出111年休假日一覽表佐證111年2月3日為應放假
    之節日（卷第87頁），未提出相關出勤紀錄或薪資明細以證
    明確有於上述國定假日及休息日出勤且被告迄未依法給付加
    班費之事實。惟被告於受訪查時，亦稱原告上下班沒有打卡
    ，薪資是領現金，無簽收紀錄，及無人事資料可提供等語（
    卷第172頁）。而按當事人對於他造主張之事實，於言詞辯
    論時不爭執者，視同自認；當事人對於他造主張之事實，已
    於相當時期受合法之通知，而於言詞辯論期日不到場，亦未
    提出準備書狀爭執者，準用第1項之規定，民事訴訟法第280
    條第1項、第3項分別定有明文。是被告對於原告主張有於11
    1年2月3日大年初三出勤及受僱期間共有6天休息日均上班8
    小時，惟被告迄未給付加班費合計12,600元等節，已於相當
    時期受合法通知（非公示送達），未於言詞辯論期日到場爭
    執，復未提出書狀作何答辯或陳述以供本院審酌，依前揭規
    定，視同自認，堪信原告此部分之主張為真實。從而，原告
    請求被告給付國定假日出勤工資1,200元、休息日加班費11,
    400元，合計12,600元，均屬有據，應予准許。
  ㈢提繳勞退金部分：　　
    按雇主應為適用勞工退休金條例之勞工，按月提繳退休金，
    儲存於勞保局設立之勞工退休金個人專戶。雇主每月負擔之
    勞工退休金提繳率，不得低於勞工每月工資6%，勞退條例第
    6條第1項、第14條第1項定有明文。依同條例第31條第1項規
    定，雇主未依該條例之規定按月提繳或足額提繳勞工退休金
    ，致勞工受有損害者，勞工得向雇主請求損害賠償。查，原
    告月薪為36,000元，依110年11月24日勞動部勞福3字第1100
    136255號令修正發布，自111年1月1日生效之勞工退休金月
    提繳工資分級表，為第29級，月提繳工資為36,300元（卷第
    91頁），故每月應提撥之勞退金數額為2,178元（計算式：3
    6300×6%＝2178），惟被告未為原告提繳勞退金，業據原告提
    出其勞工退休金個人專戶明細資料、勞工退休金核發明細為
    憑（卷第93、223頁）。雖勞保局以111年6月23日保退一字
    第11113149680號函復本院略以被告已申報原告自111年2月2
    2日起至同年3月10日提繳勞退金，應補提繳金額為1,379元
    ，於111年4月份勞工退休金內計收（該月份繳款期限至111
    年6月30日）等語（卷第165頁），惟被告逾期迄未繳納，故
    未分配至原告之勞退個人專戶，亦據原告陳明在卷，則原告
    請求被告補提繳111年1月22日至同年3月10日受僱期間之退
    休金3,557元【計算式：〔36300÷30×（30-22＋1）×6%〕＋（363
    00×6%）＋（36300÷30×10）＝3557】至其勞退個人專戶，亦屬
    有據。
　㈣綜上，原告請求被告給付積欠之工資48.000元、國定假日出
    勤工資1,200元及休息日加班費11,400元，合計60,600元（
    計算式：48000＋1200＋11400＝60600），及提撥勞退金3,557
    元至其勞退個人專戶，為有理由。
　㈤末按給付無確定期限者，債務人於債權人得請求給付時，經
    其催告而未為給付，自受催告時起，負遲延責任。其經債權
    人起訴而送達訴狀，或依督促程序送達支付命令，或為其他
    相類之行為者，與催告有同一之效力。遲延之債務，以支付
    金錢為標的者，債權人得請求依法定利率計算之遲延利息。
    應付利息之債務，其利率未經約定，亦無法律可據者，週年
    利率為5%，民法第229條第2項、第233條第1項前段、第203
    條分別定有明文。本件原告起訴時，係以「阿虎串燒熱炒店
    （法定代理人林煜凱）」為被告（卷第9頁），嗣主張阿虎
    串燒熱炒店為林煜凱之獨資商號，惟未辦理商業登記，乃更
    正被告為「林煜凱」（卷第72頁），復因「林煜翔」向勞保
    局申報提繳原告之勞退金，再更正被告為「林煜翔」（卷第
    127頁），且於111年6月14日言詞辯論期日稱阿虎串燒熱炒
    店已未營業，該址（即高雄市○○區○○○路000號）現招租中等
    語（卷第141頁），而查上址為劉志凱即勞記食堂登記之營
    業所（卷第105頁），是本院前以林煜凱為阿虎串燒熱炒店
    法定代理人或逕以林煜凱為被告所為起訴狀、變更訴之聲明
    狀繕本之送達，不能認為已合法送達於被告林煜翔而生催告
    之效力，迄至本院向勞保局函調被告申報提繳原告勞退金等
    相關資料，始確認被告之年籍而合法送達原告提出之歷次書
    狀繕本於被告之住所，有本院送達證書在卷可按（卷第193
    頁），惟被告迄未給付，依前揭規定，當應負遲延責任。
四、綜上所述，原告依兩造間僱傭關係、勞基法第22條第2項前
    段、第24條第2項、第39條等規定，請求被告給付60,600元
    ，及自起訴狀繕本送達之翌日即111年7月16日（自111年7月
    5日寄存送達翌日起算10日生送達效力）起至清償日止，按
    年息5%計算之利息，另依勞退條例第31條第1項規定，請求
    被告提繳勞退金3,557元至其勞退個人專戶，均為有理由，
    應予准許。
五、本件為小額訴訟程序之勞動事件，且為被告即雇主敗訴之判
    決，依勞動事件法第44條第1項規定，應依職權宣告假執行
    ，並依同條第2項規定，依職權同時宣告被告預供擔保後得
    免為假執行，爰諭知如主文第四項所示。
六、本件係小額訴訟程序，依勞動事件法第15條適用民事訴訟法
    第436條之19第1項規定，法院為訴訟費用之裁判時，併確定
    訴訟費用額為1,000元，應由敗訴之被告負擔。
七、據上論結，本件原告之訴為有理由，判決如主文。 
中　　華　　民　　國　　111 　年　　8 　　月　　17　　日
                    勞動法庭    法　官　楊捷羽
以上正本係照原本作成。
民事訴訟法第436條之24第2項：對於本判決之上訴，非以違背法
令為理由，不得為之。
如對本判決上訴，須於判決送達後20日內向本院提出上訴狀，並
須表明原判決所違背之法令及其具體內容與依訴訟資料可認為原
判決有違背法令之具體事實之上訴理由（均須按他造當事人之人
數附繕本）。 
中　　華　　民　　國　　111 　年　　8 　　月　　17　　日
                                書記官　黃盈菁